臺灣高等法院高雄分院刑事判決　　　　　　　　　九十一年度上訴字第一三一號
　　上　訴　人
　　即　被　告　甲○○
　　選任辯護人　劉新安
右上訴人因違反懲治走私條例等案件，不服臺灣高雄地方法院九十一年度訴字第三四
號，中華民國九十一年五月十七日第一審判決（起訴案號：臺灣高雄地方法院檢察署
九十年度偵字第一一二六四號）提起上訴，本院判決如左：
    主  文
原判決撤銷。
甲○○共同私運管制物品進口逾公告數額，處有期徒刑肆月，緩刑貳年。
    事  實
一、甲○○係位於高雄市○○區○○路二十巷一號十八樓「淞鉿貿易有限公司」（下
    稱淞鉿公司）之負責人，明知大陸生產之福杉木材其完稅價格超過新台幣（下同
    ）十萬元者，為管制進口之物品，竟於八十九年九月間某日，利用向大陸廈門弘
    業通商進出口有限公司（下稱弘業公司）購買水杉模板之機會，與該公司負責人
    洪延南（大陸人士，已成年，但年籍不詳），基於共同走私管制物品之犯意聯絡
    ，由洪延南將大陸福杉（Ｃｕｎｎｉｎｇｈａｍｉａ  ＬａｎｃｅｏｌａｔａＳ
    ａｗｎ  Ｔｉｍｂｅｒ）數量３７０５３ＫＧＭ、８１．１６２ＭＴＱ，合計完
    稅價格為新台幣（下同）四十三萬一千八百五十一元，藏置於編號ＣＡＸＵ00
    00000、ＷＨＬＵ0000000號二只貨櫃後段，前段再以大陸水杉模板
    （Ｍｅｔａｓｅｑｕｏｉａ  ＳａｗｎＴｉｍｂｅｒ）遮掩，向財政部高雄關稅
    局報運進口，並利用不知情ＢＵＤＩ、ＡＭＡＮ輪船運送上開貨櫃進高雄港。嗣
    於八十九年九月二十九日上開夾帶有大陸福杉木模板之貨櫃運抵高雄港六三號碼
    頭貨櫃集散站時，經財政部高雄關稅局接獲密報指派查驗員陳清照開櫃檢驗始知
    上情，並扣得私運之大陸產製大陸福杉模板一萬二千六百公斤（業由財政部高雄
    關稅局為沒入處分）。
二、案經財政部高雄關稅局函送臺灣高雄地方法院檢察署檢察官偵查起訴。
    理  由
一、右揭犯罪事實，業據上訴人即被告甲○○（下稱被告）於本院審理時坦承不諱，
    核與證人即財政部高雄關稅局查緝人員陳清照於偵查中證述情節大致相符，且於
    右開二只貨櫃後段查獲之該批木材，經送國立台灣大學森林學系木材物理研究室
    鑑定結果認為查獲之疑似大陸產製杉木模板四六至七六公分乘以六十至一二公
    分乘以一點六五公分，數量３７０５３ＫＧＭ、８１．１６２ＭＴＱ，確係大陸
    福杉（Ｃｕｎｎｉｎｇｈａｍｉａ  Ｌａｎｃｅｏｌａｔａ  Ｓａｗｎ  Ｔｉｍ
    ｂｅｒ）無訛，此有前開大學森林學系木材物理研究室試驗報告書一紙附卷可佐
    ，此外，尚有ＢＤ／８９／ＷＣ４７／００２７號進口報單、搜索筆錄、公司設
    立登記表、財政部高雄關稅局刑事案件移送書、高雄關稅局處分書、進口報單、
    發票、提單、裝貨單、個案委任書及國立嘉義大學林產科學系教授蔡坤煌提出之
    木材相片、木材價格、木材市價摘要表等各一紙在卷可參，是以，本件事證明確
    ，被告犯行，堪以認定，應依法論科。本件事證已明，被告選任辯護人請求函海
    聯會查詢「福杉、柳杉二木材市價每立方公尺各多少？」，及函尋高雄關認定本
    件查扣板模完稅價格新台幣四十三萬一千八百五十一元之根據何在？本院認無必
    要，附此說明。
二、按一次私運匪偽物品，其總額由海關照緝獲時之完稅價格計算，超過十萬元者，
    為管制進口物品，此有行政院發布之「懲治走私條例公告管制物品項目及其數額
    」丙項第四款定有明文（該管制物品項目及其數額丙項第四款業於於九十年十一
    月二十九日刪除，惟此乃屬事實變更，被告運送走私物品之行為，仍應適用行為
    時管制物品項目及其數額丙項第四款，附此敘明），查本件扣案之木材係四六至
    七六公分乘以六十至一二公分乘以一點六五公分，數量３７０５３ＫＧＭ、８
    １．１６２ＭＴＱ，經送驗鑑定結果確係大陸產製福杉模板（Ｃｕｎｎｉｎｇｈ
    ａｍｉａ  Ｌａｎｃｅｏｌａｔａ  Ｓａｗｎ  Ｔｉｍｂｅｒ），已如前述，又
    完稅價格為四十三萬一千八百五十一元，此可參前開財政部高雄關稅局移送書、
    處分書，則依上揭管制物品項目及其數額丙項規定，為管制進口物品。核被告所
    為，係犯懲治走私條例第十二條、第二條第一項私運管制物品進口逾公告數額罪
    ，被告與該不詳年籍之大陸成年人士洪延南間，有犯意之聯絡及行為之分擔，為
    共同正犯。又被告利用不知情之貨輪載運上開管制物品進口，應論以間接正犯。
    公訴意旨略以：被告利用不知情之新盛報關有限公司之職員，在其業務上所製作
    之進口報單上填載進口項目分別為水杉模板（Ｍｅｔａｓｅｑｕｏｉａ  Ｓａｗ
    ｎ  Ｔｉｍｂｅｒ）、柳杉模板（Ｃｒｙｐｔｏｍｅｒｉａ  ＳａｗｎＴｉｍｂ
    ｅｒ）（後者不實）之事項，並持該進口報單（號碼為ＢＤ／８９／ＷＣ４７／
    ００２７號）向財政部高雄關稅局投單報運進口，足以生損害於公眾，因認被告
    涉犯刑法第二百十五條、第二百十六條行使業務登載不實罪云云，按刑法二百十
    五條之業務上登載不實罪，限於行為人對於其業務上所做成之私文書為限，如該
    文書不在行為人之業務範圍內，或行為人對之並無做成權限者，均難以該罪相繩
    ，且該罪為身分犯，必須行為人即係從事業務而就其業務上之文書具登載權之人
    ，始足當之，經查，被告前開利用報關行報關之行為，該報關單既非被告業務上
    做成之文書，且被告就報關單亦不具有做成之權限，揆諸前開說明，自難論以被
    告前開業務上文書登載不實罪，因公訴人認此部分與前開論罪科刑部分，有方法
    結果之牽連關係，為裁判上一罪，自毋庸另為無罪之諭知。
三、原審予以被告論罪科刑，固非無見，惟查，本件被告委託報關行持上述進口報單
    向海關申報行為，並不構成刑法第二百十五條、第二百十六條行使業務登載不實
    罪，原判決就此部分竟論以行使業務登載不實罪，自有未合。被告上訴意旨，認
    原判決量刑過重，指摘原判決不當，雖無理由，然原判決此部份既有前述之可議
    ，仍屬無可維持，自應予撤銷改判。審酌被告犯罪動機、目的，走私管制物品福
    杉進口，影響國內林木政策之管理，所私運進口之福杉完稅價格四十三萬餘元，
    已因遭海關查獲沒入，所生危害尚小，及事後坦承犯行，態度尚佳等一切情狀，
    爰量處有期徒刑四月。至扣案之大陸地區福杉模板，業經財政部高雄關稅局為沒
    入處分，有該局八九年第一八二二號處分書一份在卷可按，自不另為沒收之諭知
    ，併此敘明。查被告前未曾受有期徒刑以上刑之宣告，此有台灣高等法院被告全
    國前案記錄表可按，其經此次偵審程序，當知警惕，信無再犯之虞，本院認所宣
    告之刑，以暫不執行為適當，爰併宣告緩刑二年。
據上論斷，應依刑事訴訟法第三百六十九條第一項前段、第三百六十四條、第二百九
十九條第一項前段，懲治走私條例第二條第一項、第十二條、第十一條，刑法第二十
八條、第七十四條第一款，判決如主文。
本案經檢察官林應華到庭執行職務。
中      華      民      國    九十一    年      七      月    二十六    日
                              臺灣高等法院高雄分院刑事第七庭
                                  審判長法官  李春昌
                      法官  張盛喜
                                        法官  莊飛宗
右正本證明與原本無異。
如不服本判決應於收受本判決後十日內向本院提出上訴書狀，其未述上訴理由者，
並得於提起上訴後十日內向本院補提理由書狀（均須按他造當事人之人數附繕本)「
切勿逕送上級法院」。
                                      書記官  張明賢
中      華      民      國    九十一    年      七      月       三十   日
附錄：本判決論罪科刑法條全文
懲治走私條例第二條
私運管制物品進口、出口逾公告數額者，處七年以下有期徒刑，得併科新台幣二十萬
元以下罰金
